【裁判字號】    90,台抗,562
【裁判日期】    901109
【裁判案由】    聲明異議
【裁判全文】
最高法院民事裁定                                  九十年度台抗字第五六二號
    再 抗告 人  誠泰商業銀行股份有限公司
    法定代理人  林誠一
    代  理  人  許美婷
右再抗告人因與漢陽建設股份有限公司間強制執行聲明異議事件，對於中華民國九十
年八月十六日台灣高等法院裁定（九十年度抗字第一四七二號），提起再抗告，本院
裁定如左：
    主  文
再抗告駁回。
再抗告程序費用由再抗告人負擔。
    理  由
本件原法院以：相對人漢陽建設股份有限公司於民國八十一年八月十七日至八十三年
八月二十三日公司所在地登記為臺北市○○路○段五號一二樓，迨八十三年八月二十
四日迄今，則均登記為系爭台北巿新生南路一段九九號房屋九樓，有經濟部商業司函
及該公司登記表足憑，相對人既自八十三年八月二十四日迄今，其公司所在地均登記
為系爭房屋九樓，則其主張於八十七年十二月二十八日查封前即予占有使用，即不能
認全屬虛妄，自應查明相對人有否事實上占有。而系爭房屋於八十七年十二月二十八
日因第三人安泰商業銀行股份有限公司（下稱安泰銀行）聲請執行假扣押，其查封筆
錄記載：「在場人劉家安為國揚實業股份有限公司（下稱國揚公司）職員，……（系
爭房屋）九樓為國揚公司辦公場所，……有租約」，安泰銀行則陳報債務人陳秀珍與
第三人漢宏開發股份有限公司（以下稱漢宏公司）就系爭房屋九樓有租約存在，有租
約及台灣台北地方法院八十七年度執全字第三○六三號及執行法院執行卷可按。前揭
租約記載漢宏公司承租之租期自八十五年一月一日起至九十五年十二月三十一日止，
承租範圍為八樓、九樓，並未記載承租範圍為九樓全部，查封筆錄復記載查封時九樓
由國揚公司承租占有使用，則系爭房屋九樓於查封時，漢宏公司承租使用範圍及國揚
公司占有使用範圍如何？其占有有否及於九樓全部？尚有未明，是實際占有使用情形
如何，尚待釐清。執行法院未遑調查審認，遽認系爭房屋九樓於八十七年十二月二十
七日查封時由漢宏公司承租迄今，於查封時，相對人之占有即已終止，不得對抗查封
效力，拍定後應點交等詞，駁回相對人之聲明異議，而未說明其認定之依據，即有可
議。自應由執行法院就近向查封人員調查，因而將台灣台北地方法院八十八年度執字
第一二九二九號裁定關於相對人部分廢棄，經核於法洵無違誤。本件原裁定依經濟部
商業司函公司登記表記載：「漢陽公司（相對人）所在地則均登記為系爭台北巿新生
南路一段九九號房屋九樓」，並參之執行法院查封筆錄記載：系爭房屋九樓部分由國
揚公司承租占有使用，安泰銀行陳報漢宏公司訂有租約，因認系爭房屋九樓查封時，
占有情形如何﹖相對人是否在查封前即自始繼續實際占有使用，有待釐清，應由執行
法院就近向查封人員調查，因而廢棄執行法院駁回相對人聲明異議之裁定，並不違背
法令。再抗告論旨，仍執陳詞，指摘原裁定不當，求予廢棄，非有理由。
據上論結，本件再抗告為無理由。依強制執行法第三十條之一、民事訴訟法第四百九
十二條第一項、第九十五條、第七十八條，裁定如主文。
中      華      民      國     九十     年     十一     月      九      日
                              最高法院民事第六庭
                                  審判長法官  吳  正  一
                                        法官  劉  福  來
                                        法官  鄭  玉  山
                                        法官  葉  勝  利
                                        法官  曾  煌  圳
      右正本證明與原本無異
                                              書  記  官
中      華      民      國     九十     年     十一     月     三十     日


司法院資訊處製作；財團法人民間司法改革基金會備份。
